臺灣臺中地方法院刑事判決             100年度易字第2582號
公  訴  人  臺灣臺中地方法院檢察署檢察官
被      告  林冠汝
上列被告因詐欺案件，經檢察官提起公訴（100年度偵字第12165
號），被告於本院準備程序中就被訴事實為有罪之陳述，經本院
告知簡式審判程序之旨，並聽取當事人之意見後，經本院合議庭
評議後裁定由受命法官獨任改行簡式審判程序審理，判決如下：
    主    文
林冠汝幫助意圖為自己不法之所有，以詐術使人將本人之物交付
，處拘役貳拾日，如易科罰金，以新臺幣壹仟元折算壹日。緩刑
貳年。
    犯罪事實
一、林冠汝可預見金融帳戶係個人理財之重要工具，關係個人財
    產、信用之表徵，一般人利用他人名義之金融帳戶，常與詐
    欺取財之犯罪密切相關，且取得他人存摺之目的，在於收取
    贓款及掩飾犯行不易遭人追查，又對於提供帳戶之行為本身
    ，雖無引發他人萌生犯罪之確信，但仍不顧他人所可能遭受
    之危險，竟基於縱若有人持以犯詐欺取財罪亦不違反其本意
    之幫助犯意，於民國99年12月24日，在臺中市某處之全家便
    利商店，將其向元大商業銀行中港分行申請開立帳號000-00
    00000000000982號帳戶之存摺、金融卡及密碼，以郵寄方式
    ，提供予真實姓名年籍不詳之詐騙集團成員使用。該詐騙集
    團成員於取得林冠汝之前開元大商業銀行中港分行帳戶之存
    摺、金融卡及密碼後，竟基於詐欺取財之犯意，意圖為自己
    不法之所有，於99年12月26日，撥打電話予翁翠憶，自稱第
    一銀行客服中心人員，向翁翠憶謊稱其於網路購物因內部作
    業疏失，將其先前之匯款轉為分期扣款方式，為解除前開錯
    誤轉帳款，要求其依照指示操作自動櫃員機為由，致使翁翠
    憶誤信為真，陷於錯誤，遂接續於99年12月26日22時56分許
    、99年12月27日凌晨0時20分許，分別前往新北市蘆洲區○
    ○○路○段11號之全家便利商店所設之玉山銀行自動櫃員機
    、不詳地點之台新銀行自動櫃員機，依照指示，先後轉帳匯
    款新臺幣（下同）2萬9989元、9989元至林冠汝前開元大商
    業銀行中港分行帳戶內，該款項旋即遭提領一空。嗣經翁翠
    憶於匯款後，察覺有異，立即報警處理，因而循線獲悉上情
    。
二、案經翁翠憶訴由新北市政府警察局瑞芳分局報告臺灣基隆地
    方法院檢察署呈請臺灣高等法院檢察署檢察長令轉臺灣臺中
    地方法院檢察署檢察官偵查起訴。
    理    由
一、訊據被告林冠汝對於上揭時地，提供其所申請開立之元大商
    業銀行中港分行帳戶之存摺、金融卡及密碼予該詐騙集團成
    員作為向告訴人翁翠憶詐財之匯款帳戶使用等情，業於本院
    審理中坦認屬實，核與告訴人翁翠憶於警詢中之指述情節相
    符，並有告訴人翁翠憶受騙匯款之玉山銀行提款機交易明細
    表1份、台新銀行自動櫃員機交易明細表1份、被告申請開立
    元大商業銀行中港分行帳戶之存款開立暨相關服務申請書及
    存摺存款對單各1份在卷可稽，被告自白供述與現有事證相
    符，應堪置信。。按刑法上之故意，區分直接故意（確定故
    意）與間接故意（不確定故意），「行為人對於構成犯罪之
    事實，明知並有意使其發生者」為直接故意，「行為人對於
    構成犯罪之事實，預見其發生而其發生並不違背其本意者」
    為間接故意；又金融帳戶為個人理財之工具，申請開設金融
    帳戶並無任何特殊之限制，一般民眾皆能自由申請開戶，並
    得同時在不同金融機構申請多數存款帳戶使用，乃眾所周知
    之事實，依一般人之社會生活經驗，倘係合法收入，本可自
    行向金融行庫開戶使用，而無向他人取得帳戶之必要；苟不
    以自己名義申請開戶，反以不正方式向不特定人取得他人之
    金融機構帳戶使用，衡情應能懷疑其目的在於施用詐騙手段
    以非法取得他人財物，且以不實訊息謊稱詐財之犯罪類型層
    出不窮，該等犯罪多數均係利用人頭帳戶作為出入帳戶，並
    經網路、媒體廣為披載，被告係已成年之人，亦當能夠知悉
    社會上常有利用人頭帳戶從事詐欺取財之犯罪情事，且被告
    對於該詐騙集團成員取得其前開元大商業銀行中港分行帳戶
    作為實施詐欺取財之犯行應可預見，而被告既仍願提供帳戶
    ，更徵對於其帳戶被利用作為向人詐騙財物之情，並無違背
    其本意。至被告交付其元大商業銀行中港分行帳戶存摺、金
    融卡及密碼之行為，既非詐欺取財罪之構成要件行為，且查
    無任何證據足資證明被告與該詐欺集團成員間有何共同詐欺
    取財之犯意聯絡，足認被告應僅係出於幫助犯罪之行為。
    本件事證明確，被告犯行，洵堪認定。
三、查：該詐欺集團於取得被告提供之前開元大商業銀行中港分
    行帳戶後，基於詐欺取財之犯意，意圖為自己不法之所有，
    向告訴人翁翠憶施以詐術，致使告訴人翁翠憶受騙依照指示
    ，接續匯款至被告所申請開立交付予該詐欺集團成員使用之
    元大商業銀行中港分行帳戶內，而詐得財物，核該詐騙集團
    成員所為，係犯刑法第339條第1項之詐欺取財罪。本件被告
    將其所申請開立之元大商業銀行中港分行帳戶交予詐騙集團
    成員作為詐欺取財之匯款帳戶使用，顯係基於幫助他人詐欺
    取財之犯意，且所為提供帳戶予他人之行為係屬刑法詐欺取
    財罪構成要件以外之行為，其既以幫助他人犯罪之意思而參
    與犯罪構成要件以外之行為，核被告所為，係犯刑法第30條
    第1項前段、第339條第1項之幫助詐欺取財罪。被告幫助詐
    欺集團成員犯詐欺取財罪，為幫助犯，應依刑法第30條第2
    項之規定，減輕其刑。爰審酌被告素行良好，前無不良刑案
    紀錄，此有臺灣高等法院被告前案紀錄表在卷為憑，被告提
    供前開銀行帳戶予詐騙集團作為向人詐欺取財之匯款帳戶使
    用，其行為，助長犯罪之不良風氣，幫助犯罪者隱匿真實身
    分，增加檢警查緝犯罪之困難性，間接造成更多人之遭受損
    害，其行固屬可議，惟因被告犯罪後業於本院審理中坦承犯
    行，犯後態度尚可，且被告並未因提供金融帳戶而獲得任何
    利益，事後並願意悉數賠償告訴人翁翠憶所受之損害，再者
    ，被告本身並未實際參與詐欺取財之犯行，可責難性較為輕
    微，考量告訴人翁翠憶受騙金額將近4萬元，而被告係因年
    輕識淺，於求職過程中，思慮不週，以致誤信網路徵才訊息
    而將帳戶無端寄送予詐騙集團成員使用，被告目前從事正當
    工作等一切情狀，量處如主文所示之刑，併予諭知易科罰金
    之折算標準，以示懲儆。末查：被告未曾受有期徒刑以上刑
    之宣告，此有臺灣高等法院被告前案紀錄表在卷可稽，且於
    本院審理中已坦認犯行，並展現誠意悉數賠償告訴人翁翠憶
    所受之損害，本院考量被告未曾因故意犯罪受有期徒刑以上
    刑之宣告，僅因謀職不慎，誤交個人金融帳戶資料與他人使
    用，因而觸犯本件幫助詐欺之罪責，經此偵審教訓，當已知
    所警惕，信無再犯之虞，爰併予諭知緩刑2年，用啟自新。
據上論斷，應依刑事訴訟法第273條之1第1項、第299條第1項前
段，刑法第30條第1項前段、第2項、第339條第1項、第41條第1
項前段、第74條第1項第1款，刑法施行法第1條之1第1項、第2項
前段，判決如主文。
中    華    民    國   100    年    9     月    14    日
                  刑事第七庭    法  官  巫淑芳
以上正本證明與原本無異。
如不服本判決應於收受判決後10日內向本院提出上訴書狀，並應
敘述具體理由；其未敘述上訴理由者，應於上訴期間屆滿後20日
內向本院補提理由書（均須按他造當事人之人數附繕本）「切勿
逕送上級法院」。
                                書記官  莊金屏
中    華    民    國   100    年    9     月    14    日
附錄論罪科刑法條：
中華民國刑法第339條：
意圖為自己或第三人不法之所有，以詐術使人將本人或第三人之
物交付者，處5年以下有期徒刑、拘役或科或併科1千元以下罰金
。
以前項方法得財產上不法之利益或使第三人得之者，亦同。
前二項之未遂犯罰之。